【裁判字號】    92,上訴,463
【裁判日期】    920331
【裁判案由】    違反毒品危害防制條例
【裁判全文】
臺灣高等法院高雄分院刑事判決                    九十二年度上訴字第四六三號
    上訴人  台灣高雄地方法院檢察署檢察官
    被  告      甲○○
右上訴人因被告違反毒品危害防制條例案件，不服臺灣高雄地方法院九十一年度訴字
第三○六○號中華民國九十一年十二月廿日第一審判決（起訴案號：臺灣高雄地方法
院檢察署九十一年度毒偵緝字第四七一號，移
字第二六四號），提起上訴，本院判決如左：
      主  文
原判決撤銷。
甲○○連續施用第一級毒品，處有期徒刑捌月。
扣案之殘留第一級毒品海洛因粉末之夾鏈袋壹只、海洛因貳包各重零點壹公克、零點
壹伍公克均沒收銷燬之，注射針筒壹支沒收。
      事  實
一、甲○○前於民國八十八年間因犯施用毒品案件，經臺灣高雄地方法院檢察署檢察
    官聲請台灣高雄地方法院於八十八年八月二十七日以八十八年毒聲字第六二三八
    號裁定送勒戒處所觀察、勒戒後，認無繼續施用毒品之傾向，經檢察官於八十八
    年十月十三日以八十八年度毒偵字第五○六號為不起訴處分確定。詎其明知海洛
    因業經公告列為毒品危害防制條例第二條第二項第一款之第一級毒品，不得非法
    持有、施用，竟猶不知戒絕悔改，仍基於施用第一級毒品海洛因之概括犯意，自
    九十年十月十日起至九十一年九月九日十八時止，連續在高雄縣鳳山市○○街三
    十六巷十三號之住處，將第一級毒品海洛因粉末摻入香煙內點火燃燒吸食方式及
    以針筒將海洛因注射入體內之方式，連續施用第一級毒品海洛因多次。嗣於九十
    年十月十一日晚上七時四十五分許，在高雄市苓雅區○○○路第一次為警查獲，
    再於九十一年一月三十日上午十時四十分許，在高雄市○鎮區○○路與三多三路
    口為警查獲，並扣得甲○○所有殘留第一級毒品海洛因粉末之夾鏈袋一只及預備
    供其施用海洛因之注射針筒一支。又於九十一年八月十九日一時四十五分許，在
    國道十號一公里東向處（高雄市左營區）第三次為警查獲，並扣得海洛因一包重
    ○．一五公克；又於九十一年九月九日廿三時許，在高雄市○○區○○路與正義
    路口第四次為警查獲，並扣得海洛因一包重○．一公克。
二、案經高雄市政府警察局刑警大隊移送臺灣高雄地方法院檢察署檢察官偵查起訴，
    及國道公路警察局第五隊、高雄市政府警察局移送同檢察署檢察官函請併辦。
      理  由
一、右揭犯罪事實，業據被告甲○○於本院審理時坦承不諱，被告先後於九十年十月
    十一日及九十一年一月三十日、九十一年八月十九日、九十一年九月九日為警查
    獲，所採取之尿液，經分別送請高雄市立凱旋醫院及高雄市政府、縣政府衛生局
    檢驗結果，均呈嗎啡陽性反應，有高雄市立凱旋醫院九十年十一月二日高市凱醫
    檢字第００二七三號及高雄市政府衛生局九十一年二月七日高衛試煙字第Ｌ─○
    ○一號煙毒尿液檢驗成績書、高雄縣政府衛生局九十一年八月廿九日九一煙檢字
    第一三三五號、高雄市政府衛生局九十一年九月廿三日高衛試煙字第Ａ─九○一
    號煙毒尿液檢驗成績書各一紙附卷可稽，扣案之夾鏈袋一只，殘留疑似第一級毒
    品海洛因粉末，經送請高雄醫學大學附設中和紀念醫院檢驗結果，確有海洛因成
    份，有該院九十一年十一月二十六日編號九一一一─二一一號檢驗報告一份附卷
    可按，此外，復有前開之殘留海洛因粉末之夾鍊袋一只及被告所有供其預備施用
    毒品所用之注射針筒一支（注射針筒經送高雄醫學大學附設中和紀念醫院檢驗結
    果無毒品反應，有該院九十一年十一月二十六日編號九一一一─二一○號檢驗報
    告一份附卷可按）扣案可資佐證，並有海洛因二包扣案可証（經檢驗均有海洛因
    成份，此有法務部調查局調科壹字第二二○○一四○二三、000000000
    號鑑定通知書可憑），被告甲○○上開自白與事實相符，自可採為認定事實之依
    據，其前揭施用第一級毒品犯行，已堪認定。再查，被告甲○○前於八十八年間
    因犯施用毒品案件，經檢察官聲請台灣高雄地方法院於八十八年八月二十七日以
    八十八年毒聲字第六二三八號裁定送勒戒處所觀察、勒戒後，認無繼續施用毒品
    之傾向，經檢察官於八十八年十月十三日以八十八年度毒偵字第五○六號為不起
    訴處分確定，其於該不起訴處分確定後五年內再犯本件施用第一級毒品犯行，經
    檢察官聲請台灣高雄地方法院於九十一年四月三日以九十一年毒聲字第一七六四
    號裁定送勒戒處所觀察、勒戒後，認有繼續施用毒品傾向，再經台灣高雄地方法
    院於九十一年十月三日以九十一年毒聲字第六四九一號裁定令入戒治處所施以強
    制戒治迄今等情，有該不起訴處分書、臺灣高雄看守所附設勒戒處所九十一年九
    月十九日高所坤戒勒字第二二九○號函所附有無繼續施用毒品傾向證明書、本院
    被告院內索引卡紀錄表、臺灣高等法院被告全國前案紀錄表、臺灣高雄地方法院
    檢察署刑案資料查註紀錄表各一份在卷可稽，被告甲○○於前揭不起訴處分後五
    年以內再犯本件施用第一級毒品犯行，經台灣高雄地方法院裁定送勒戒處所觀察
    勒戒後，認有繼續施用毒品傾向，事証明確，其犯行已堪認定。
二、查海洛因、安非他命分係毒品危害防制條例第二條第二項第一款、第二款所稱之
    第一、二級毒品，均不得持有、施用。次按犯毒品危害防制條例第十條之施用第
    一級、第二級毒品罪者，檢察官應先將被告送勒戒處所觀察、勒戒，經觀察、勒
    戒後，認無繼續施用毒品傾向者，應由檢察官為不起訴處分。依此為不起訴處分
    後，五年內再犯第十條施用第一級、第二級毒品罪者，經觀察、勒戒後，認有繼
    續施用毒品之傾向，則不適用前開規定，而應依通常訴訟程序予以起訴論罪科刑
    ，此觀諸毒品危害防制條例第二十條第一項、第二項前段、第三項前段規定自明
    。本件被告甲○○前既已因施用毒品案件，經送勒戒處所觀察、勒戒後，認無繼
    續施用毒品傾向，由檢察官為不起訴處分確定，其於該不起訴處分後五年內再犯
    本件施用海洛因之犯行，再經送觀察、勒戒後，認有繼續施用毒品之傾向，依前
    所述，應依法予以論罪科刑。故核被告甲○○所為，係犯毒品危害防制條例第十
    條第一項施用第一級毒品罪。又被告甲○○先後多次施用第一級毒品海洛因之犯
    行，時間緊接，反覆為之，所犯又係同一罪名之罪，顯係基於概括犯意為之，應
    依連續犯規定論以一罪。被告甲○○持有第一級毒品後進而施用，其持有之低度
    行為被施用之高度行為所吸收，不另論其持有毒品罪。公訴意旨雖僅就被告甲○
    ○於九十年十月十一日及九十一年一月三十日施用毒品部分提起公訴，就被告甲
    ○○於九十一年八月十九日、九十一年九月九日施用毒品部分未及起訴，惟其第
    三、四次被查獲部分（即九十一年八月十九日、九十一年九月九日施用毒品部分
    ），既與起訴部分有連續裁判上一罪關係，本院自得一併審究，附此敘明。
三、原審予以論科，固非無見，惟查原審就被告甲○○第三、四次被查獲施用第一級
    毒品海洛因未及審究，尚有未洽（原審於九十一年十二月廿日宣判，被告甲○○
    於第三、四次被查獲部分於九十二年三月十日才移送併案），檢察官上訴請求就
    被告甲○○第三、四次被查獲部分併案審判，為有理由，原判決自應予撤銷改判
    。審酌被告甲○○於毒品危害防制條例施行後因施用毒品，經勒戒、觀察，由檢
    察官為不起訴處分確定後，仍未戒絕毒品，再犯相同之罪，顯見其戒毒悔改之意
    ，並念其施用毒品乃自戕一己之身體健康，尚未害及他人，且其犯後已坦承犯行
    ，態度良好等一切情狀，量處有期徒刑八月。扣案之殘留海洛因粉末之夾鍊袋一
    只，其上之海洛因粉末，已無從分析剝離，應視同毒品，另扣案之海洛因貳包各
    重零點壹公克、零點壹伍公克，均係毒品，應依毒品危害防制條例第十八條第一
    項前段規定宣告沒收銷燬之，至扣案之注射針筒一支係被告甲○○所有供其施用
    毒品犯罪預備所用之物，業據被告陳明在卷，應依刑法第三十八條第一項第二款
    宣告沒收。
據上論結，應依刑事訴訟法第三百六十九條第一項前段、第三百六十四條、第二百九
十九條第一項前段，毒品危害防制條例第十條第一項、第二十條第三項、第十八條第
一項前段，刑法第十一條、第五十六條、第三十八條第一項第二款，判決如主文。
本案經檢察官張金塗到庭執行職務。
中      華      民      國    九十二    年      三      月    三十一    日
                              臺灣高等法院高雄分院刑事第九庭
                                  審判長法官  張明松
                                        法官  任森銓
                                        法官  張盛喜
右正本證明與原本無異。
如不服本判決應於收受本判決後十日內向本院提出上訴書狀，其未述上訴理由者，
並得於提起上訴後十日內向本院補提理由書狀（均須按他造當事人之人數附繕本)「
切勿逕送上級法院」。
                                      書記官  楊茱宜
中      華      民      國     九十二    年      四      月      一     日
附錄本判決論罪法條：
毒品危害防制條例第十條第一項：
  施用第一級毒品者，處六月以上五年以下有期徒刑。


司法院資訊處製作；財團法人民間司法改革基金會備份。
